臺灣雲林地方法院民事判決　　　　　　　94年度簡上字第10號
上訴人即附
帶被上訴人　乙○○
被上訴人即
附帶上訴人　甲○○
上列當事人間請求損害賠償事件，上訴人對於民國93年12月28日
本院虎尾簡易庭93年度虎簡字第125 號第一審判決提起上訴，被
上訴人提起附帶上訴，本院於94年6 月22日言詞辯論終結，判決
如下：
    主      文
原判決關於駁回上訴人後開第二項之訴部分，及訴訟費用之裁判
均廢棄。
上開廢棄部分，被上訴人應再給付上訴人新台幣柒仟元。
上訴人其餘上訴駁回。
附帶上訴駁回。
第一審訴訟費用及第二審訴訟費用關於上訴部分由被上訴人負擔
二十分之一，餘由上訴人負擔。第二審訴訟費用關於附帶上訴部
分由附帶上訴人負擔。
    事實及理由
一、上訴人即附帶被上訴人（下稱：上訴人）起訴主張：兩造於
    民國86年間，在大陸江西結婚，婚後來台。詎被上訴人即附
    帶上訴人（下稱：被上訴人）於91年12月18日晚上11時許，
    在雲林縣虎尾鎮○○路63巷35號2 樓住處，對上訴人施加暴
    力，致上訴人受有臉部鈍傷、頸部抓傷及右手肘鈍傷等傷害
    及精神上受有痛苦，爰依侵權行為損害賠償之法律關係，請
    求被上訴人賠償上訴人醫療費用5,000 元及精神慰撫金195,
    000 元等語。於原審聲明：被上訴人應給付上訴人新台幣（
    下同）20萬元。原審判決命被上訴人應給付上訴人3,586 元
    。上訴人不服，就其敗訴部分提起上訴。
    並於本院聲明：(一)原判決不利於上訴人之部分廢棄。(二)上開
    廢棄部分，被上訴人應再給付上訴人196,414 元。(三)第一、
    二審訴訟費用由被上訴人負擔。
    上訴人對被上訴人之附帶上訴則聲明：駁回附帶上訴。
二、被上訴人則以：兩造雖為夫妻，然因上訴人之生長環境及文
    化背景與伊不同，以致婚後上訴人偶因芝麻細事，即吵鬧不
    休。91年12月18日當日晚上，被上訴人並未毆打上訴人，上
    訴人之傷痕，係因當時伊擋住房門不讓上訴人外出，上訴人
    自己撞到牆壁所致，對於上訴人所受傷害，伊無負賠償責任
    之理等語，資為抗辯。
    於本院聲明：駁回上訴。並提起附帶上訴聲明：(一)原判決不
    利於附帶上訴人之部分廢棄。(二)上開廢棄部分，駁回附帶被
    上訴人在第一審之訴。(三)訴訟費用由附帶被上訴人負擔。
三、兩造不爭執之事實：
  (一)兩造為夫妻。
  (二)於91年12月18日晚上，兩造曾有爭執。
四、得心證之理由：
    本件兩造爭執之重點，在於被上訴人有無於上開時、地傷害
    上訴人？以及上訴人就醫療費用、慰撫金等金額之請求，是
    否合理？玆分述如下：
  (一)被上訴人有無傷害上訴人部分：
  1.上訴人主張於上開時、地遭被上訴人施加暴力，而受有臉部
    鈍傷、頸部抓傷及右手肘鈍傷等傷害之事實，業據上訴人提
    出財團法人天主教若瑟醫院（下簡稱：若瑟醫院）91年12月
    19日之診斷證明書1 紙為證（見原審卷第6 頁）。被上訴人
    雖予否認，並以上開情詞置辯。惟查：上訴人之上開傷痕，
    如係自行撞牆所致，則依撞擊之物理情狀判斷，應無『頸部
    抓傷』之受傷情形，是被上訴人所辯，並無足取。且被上訴
    人所為之上開傷害行為，並經本院虎尾簡易庭以92年度虎簡
    字第129 號刑事簡易判決處拘役30日確定在案，有該判決書
    附於原審卷可稽。據此，自堪信上訴人主張其受有被上訴人
    之上開傷害等情為真實，並足認被上訴人之傷害行為與上訴
    人之受有損害間，具有因果關係。
  2.至於上訴人雖提出行政院國軍退除役官兵輔導委會台北榮民
    總院（下簡稱：台北榮民總院）於94年2 月16日出具病名記
    載「憂鬱症」之診斷證明書1 紙，主張其精神受苦之深云云
    ，惟為被上訴人否認與上開傷害行為有關。經查，台北榮民
    總院出具之上開診斷證明書，並未記載上訴人之『應診日期
    』（見本院卷第47頁），則上訴人究係於何時罹患憂鬱症，
    並不明確，加之兩造之間，自系爭衝突之後至上訴人提起本
    件訴訟之時止，仍糾紛不斷，處此情形，亦難認上訴人所罹
    患之憂鬱症，即與系爭傷害行為具有關聯性，而上訴人復未
    舉證以實其說，自難信上訴人就此部分之主張為真實。
  (二)上訴人得請求之賠償金額部分：
  　按因故意或過失，不法侵害他人之權利者，負損害賠償責任
    ；不法侵害他人之身體或健康者，對於被害人因此喪失或減
    少勞動能力或增加生活上之需要時，應負損害賠償責任；不
    法侵害他人之身體、健康、名譽、自由、信用、隱私、貞操
    ，或不法侵害其他人格法益而情節重大者，被害人雖非財產
    上之損害，亦得請求賠償相當之金額。民法第184 條第1 項
    前段、第193 條第1 項及同法第195 條第1 項前段分別定有
    明文。本件如前所述，被上訴人之受傷害與上訴人之傷害行
    為間，具有相當因果關係，則依上開規定，上訴人請求被上
    訴人負損害賠償責任，自屬有據。玆就上訴人請求之項目及
    金額，分述如下：
  1.醫療費用部分：
    上訴人主張其受有5,000 元之醫療費用損害，固據上訴人提
    出若瑟醫院91年12月19日之門診收據1 紙為證，惟依該收據
    所示，上訴人所支出之門診費用僅為586 元（見原審卷第19
    頁），因上訴人該就診科別為外科，且其就診時間復與系爭
    傷害行為密接，就此範圍，自堪信上訴人之主張為實在，至
    於在該金額以外部分，上訴人並未舉證證明，不應准許。
  2.精神慰撫金部分：
  (1)按慰藉金之賠償須以人格權遭遇侵害，使精神上受有痛苦為
    必要，其核給之標準固與財產上損害之計算不同，然非不可
    斟酌雙方身分資力與加害程度，及其他各種情形核定相當之
    數額（最高法院51年台上字第223號判例參照）。
　(2)上訴人為被上訴人之配偶，因被上訴人之上開傷害，而受有
    臉部鈍傷、頸部抓傷及右手肘鈍傷等傷害，則上訴人主張其
    精神上受有痛苦，應可採信。查，上訴人為大陸高職畢業，
    現從事看護工作，每月收入約3 萬元；被上訴人為專科畢業
    ，現為學校工友，月薪3 萬餘元，名下有不動產2 筆、自用
    小客車1 輛，及多筆存款等情，有上訴人提出之畢業證書、
    在職證明書、郵政儲金簿內頁收支情形在卷可參（以上均影
    本），及財政部台灣省中區國稅局雲林縣分局函覆之被上訴
    人財產歸屬資料清單及所得資料清單在卷足憑。本院審酌兩
    造上開之學歷、地位、經濟狀況，及上訴人所受傷害情節，
    以及兩造具有夫妻之身分關係等情，認上訴人所得請求之精
    神慰撫金以1 萬元為適當，上訴人逾此範圍之請求部分，則
    不應准許。
五、綜上所述，上訴人本於侵權行為之法律關係，請求被上訴人
    給付醫療費用586 元及精神慰撫金1 萬元共10,586元部分（
    即586 ＋10,000＝10,586），洵屬正當，應予准許。至於上
    訴人逾此範圍之請求部分，為無理由，不應准許。原審判決
    命被上訴人給付醫療費用586 元及精神慰撫金3,000 元合計
    3,586 元，而駁回上訴人其餘之訴。關於原審判命被上訴人
    給付之數額部分，於上開被上訴人應再給付之精神慰撫金7,
    000 元部分，自有未洽，上訴意旨指摘原判決此部分不當，
    求予廢棄改判，為有理由，應由本院將原判決此部分予以廢
    棄，改判如主文第二項所示，至於逾上開應准許部分，上訴
    人之請求為無理由，原審為其敗訴之判決，並無違誤，上訴
    人就此部分之上訴，為無理由，應予駁回。另被上訴人即附
    帶上訴人應給付附帶被上訴人之金額，已如上述，附帶上訴
    意旨指摘原判決命其給付部分不當，求予廢棄改判，為無理
    由，應予駁回。又，上訴人敗訴部分金額未逾150 萬元，依
    民事訴訟法第436 條之2 第1 項規定，已不得上訴而確定，
    是本院自無宣告假執行之必要，併此敘明。
六、本件事證已臻明確，兩造其餘攻擊及防禦方法，核與判決結
    果不生影響，爰不一一論述，附此敘明。
七、據上論結，本件上訴為一部有理由，一部無理由，被上訴人
    之附帶上訴為無理由，依民事訴訟法第436 條之1 第3 項、
    第449 條第1 項、第450 條、第78條、第79條，判決如主文
    。
中　　華　　民　　國　　94　　年　　7 　　月　 　1　　日
                      民事第二庭
                          審判長法  官　陳宏卿
                                法  官　陳秋如
                                法  官  陳銘壎
以上正本係照原本作成。
本判決不得上訴。
中　　華　　民　　國　　94　　年　　7 　　月　 　1　　日
                                書記官　沈瑞芳
